臺灣高等法院刑事裁定
110年度聲再字第309號
再審聲請人
即受判決人  林玓諧


上列再審聲請人因妨害名譽案件，對於本院110年度上易字第447
號，中華民國110年5月18日第二審確定判決（臺灣臺北地方法院
109年度審易字第2565號，起訴案號：臺灣臺北地方檢察署109年
度偵字第21120號），聲請再審，本院裁定如下：
    主  文
再審之聲請駁回。
    理  由
一、聲請再審意旨略以：再審聲請人即受判決人（下稱聲請人）
    林玓諧因妨害名譽罪，經本院以110年度上易字第447號（下
    稱本案）判刑確定，然聲請人與告訴人周寶玉除本案妨害名
    譽案件外，告訴人食髓知味，尚另對聲請人藉詞栽贓公然侮
    辱，該案證人廖克乾於偵查中未到庭，該案檢察官即以110
    年度偵字第511號為不起訴處分，此舉默認誹謗罪或公然侮
    辱罪均須有人證、第三者散布於眾，否則應不起訴；然本案
    無人證、第三者散布於眾，自然瓦解。又本案係互告案件，
    誤導成被告案，在民國109年5月29日前無任何報案紀錄，將
    前案扭曲為前科，檢察官未予糾正，反縱容惡行，所言被告
    有多次攻擊及辱罵報警紀錄，因無事證，已涉及刑法第310
    條第1項之誹謗罪；再者，林建州告知109年5月29日上午10
    時49分有人匿名檢舉停車妨害通行，其問林建州為何紅線標
    過長，他告知里長標的，此時告訴人至紅線區，被告呼其「
    鋒婆」有何事，此可與報案三聯單109年5月29日上午10時51
    分串聯？其係因告訴人6號4樓磁磚未刷油漆，且整修未用建
    材存放樓梯間阻礙通行，她異於常人之鋒芒畢露，自然以瘋
    婆串聯？有瘋婆事證，呼其瘋婆，非公然侮辱，是公然告示
    ；無瘋婆事證，自認瘋婆，栽贓他人辱罵其舉，非公然侮辱
    而是自取其辱。況聲請人於109年5月29日上午10時至景美傳
    統市場採購，上午10時爭執至10時40分，因人不在場，不可
    能辱罵，告訴人指稱聲請人辱罵，須提供錄音佐證，無證據
    不能認定其犯罪。且員警林建州既稱匿名檢舉，則不可能到
    場有兩人互罵情節，吹牛應打草稿，林建州不必客串第三者
    ，告訴人客串球員兼裁判，法理不容，為此聲請再審云云。
二、按刑事訴訟法第420條第1項第6款明定：「有罪判決確定後
    ，因發現新事實或新證據，單獨或與先前之證據綜合判斷，
    足認受有罪判決之人應受無罪、免訴、免刑或輕於原判決所
    認罪名之判決者」，為受判決人之利益，得聲請再審；同條
    第3項並規定：「第1項第6款之新事實或新證據，指判決確
    定前已存在或成立而未及調查斟酌，及判決確定後始存在或
    成立之事實、證據」之規定。是得據為受判決人之利益聲請
    再審之「新事實」、「新證據」，固不以有罪判決確定前已
    存在或成立而未及調查斟酌者為限，其在判決確定後始存在
    或成立之事實、證據，亦屬之；然該事實、證據，仍須於單
    獨觀察，或與先前之證據綜合判斷後，得以合理相信其足以
    動搖原確定之有罪判決，使受有罪判決之人應受無罪、免訴
    、免刑或輕於原判決所認罪名之判決者，始足當之（最高法
    院104年度台抗字第577號裁定意旨參照）。　　　
三、經查：
　㈠原確定判決認定聲請人有公然侮辱之犯行，係綜合聲請人、
    告訴人周寶玉、證人林建州等人所為之陳述，參諸臺北市政
    府警察局文山第二分局萬盛派出所110報案紀錄單、警員林
    建州109年5月29日製作之職務報告及現場照片2張等而為論
    斷，並就聲請人所辯伊係稱呼告訴人「鋒婆」云云，說明「
    鋒婆」一詞並非社會通俗用語，幾無人使用「鋒婆」形容女
    子鋒芒畢露，依一般社會通念，音同「ㄈㄥ ㄆㄛˊ」一詞自會聯
    想係指「瘋婆」之詞彙，是聲請人所辯為卸責之詞；另就聲
    請人辯稱伊案發當時不在現場，「瘋婆」係員警林建州與檢
    察官捏造出來部分，亦參酌聲請人於警詢之供詞、110報案
    紀錄單及職務報告，認定聲請人係在現場無疑。是原確定判
    決俱依卷內證據資料，以認定聲請人之犯行，其推理論斷衡
    諸經驗及論理等證據法則皆無違背，難認有何違法情形。
　㈡聲請人固提出臺北地檢署檢察官110年度偵字第511號不起訴
    處分書作為提起再審之證據。惟觀之該不起訴處分書所載內
    容，係告訴人周寶玉另案告訴被告於109年6月8日對其為公
    然侮辱與誹謗，與本案之事實毫無關聯，自無從證明被告未
    為本案犯行，是該不起訴處分書實難認為係新事實、新證據
    ，亦不足以動搖原有罪之確定判決，而為受判決人無罪、免
    訴、免刑或輕於原判決所認罪名之判決。至聲請人其餘主張
    ，均經原確定判決詳予說明所辯不可採之理由，亦不符合刑
    事訴訟法第420條第1項、第421條所列舉之再審原因及具體
    事實，核與再審要件不符。是其聲請再審，為無理由，應予
    駁回。
據上論結，應依刑事訴訟法第434條第1項，裁定如主文。
中　　華　　民　　國　 110　　年　　 8　　月　　 23 　日
  　　　　　　　　　刑事審判長第十七庭法　官 鄭水銓
　  　　　　　　　　　　　　　　　　　法　官 沈君玲
　　  　　　　　　　　　　　　　　　　法　官 李世華
以上正本證明與原本無異。
不得抗告。
                                      書記官 莊佳鈴
中　　華　　民　　國　　110 　年　　8 　　月　　23　　日